【裁判字號】    98,台上,2072
【裁判日期】    980416
【裁判案由】    違反藥事法
【裁判全文】
最高法院刑事判決            九十八年度台上字第二０七二號
上  訴  人  甲○○
選任辯護人  李永然律師
            黃介南律師
上列上訴人因違反藥事法案件，不服台灣高等法院中華民國九十
七年十一月十一日第二審更審判決（九十六年度上更(二)字第一三
號，起訴案號：台灣新竹地方法院檢察署九十年度偵字第二九七
七、三二五二、四四０六、五０九七、五二六三、六三二八、六
四０一號），提起上訴，本院判決如下：
    主  文
上訴駁回。
    理  由
按刑事訴訟法第三百七十七條規定，上訴於第三審法院，非以判
決違背法令為理由，不得為之。是提起第三審上訴，應以原判決
違背法令為理由，係屬法定要件。如果上訴理由書狀並未依據卷
內訴訟資料，具體指摘原判決不適用何種法則或如何適用不當，
或所指摘原判決違法情事，顯與法律規定得為第三審上訴理由之
違法情形不相適合時，均應認其上訴為違背法律上之程式，予以
駁回。本件原判決依憑證人王富美、游進源、柯劍秋、ALONA PI
LLARDA PLORES 、林瑞龍、楊武宏、蔡宏卿、丁力耕、劉漢祥、
莊東憬分別在警詢、偵查、原審之證詞，及上訴人甲○○不利於
己之部分自白，暨台北市政府衛生局民國八十八年八月二十日北
市衛四字第八八二四０八六二０一號函、城北藥品有限公司基本
資料查詢、設立登記事項卡、產品編號一覽表、廠商速查對照表
、現有庫存明細表、應收帳款明細表、統一發票、出貨明細、進
貨明細、付款簽收簿、請款單、付款明細單、對帳單、炬翔航空
貨運承攬有限公司託運單據、應收帳款簿、內政部警政署九十年
五月二日（九十）警署外字第一０五一一五號函及所附資料、同
署九十年五月二十二日（九十）警署外字第一０五九三九號函及
檢送之監聽譯文、台灣新竹地方法院檢察署九十年五月二日九十
年竹檢崇慎聲監字第三一號通訊監察書、同署檢察官核發之拘票
、搜索扣押證明筆錄、扣押物品清單、美商輝瑞產品公司九十年
六月七、十九日出具之鑑定報告、美商美國默克大藥廠九十年六
月十八、十九日出具之鑑定報告、新加坡商施維雅股份有限公司
台灣分公司委託鑑定之榮民製藥廠九十年六月十二日出具之鑑定
報告、瑞典商阿斯特捷利康公司九十年六月二十八日、同年七月
二、十三日出具之鑑定報告、英商葛蘭素集團公司九十年七月十
三日出具之鑑定報告、瑞士商赫夫羅氏藥廠九十年六月二十二日
之鑑定報告、藥品許可證資料、中華民國商標註冊證、商標公報
、台灣新竹地方法院檢察署九十六年十一月二日竹檢慎總字第０
九六八三００一九六號函、行政院衛生署九十七年三月三日衛署
藥字第０九七０００五七六七號函及檢附之藥物食品檢驗局檢驗
報告書，與查扣之藥品、包裝盒、說明書、標籤貼紙、條碼鋼印
、藥品盒樣版、印刷底片等證據，資以認定上訴人有原判決事實
欄所記載之犯行，因而撤銷第一審關於上訴人部分之判決，改判
變更檢察官有關著作權法第九十一條部分之起訴法條，適用想像
競合犯及修正前刑法連續犯、牽連犯等規定，從一重論處上訴人
共同連續輸入偽藥、禁藥罪刑，併為相關從刑之諭知；已詳述其
依憑之證據及認定之理由。對於上訴人否認有違反藥事法之犯行
，辯稱：「我是拿台灣的藥廠去大陸銷售，大陸客戶沒有付錢以
藥抵債，所以我拿回台灣來賣，當時我不知道是偽藥……大陸客
戶說他們是向原廠買的……我認為就是真的」、「當初台灣的藥
廠要求我去大陸幫他們……推廣藥品代理，代理期間大陸的藥廠
沒有錢給我，台灣的藥廠要向我拿代理期間販售的費用，所以我
才把這些貨提回來……用貨抵債，回來之後我也不知道這些藥品
有問題，我也不知道這些藥品是真、偽藥」、「當初我是受台灣
藥廠委託到大陸幫忙經銷代理，後來大陸沒有辦法給我貨款，他
們……手頭上有一批貨要給我……我就批貨進口到台灣，那時候
我不知道那批貨裡面有偽藥，他們跟我說是真藥」、「我沒有進
口禁藥、偽藥……我不知道是假的……我當初不瞭解藥事法，我
在大陸做生意被人騙了，才會拿回台灣，藥廠向我要債，我沒有
辦法付款」、「是大陸經銷商欠款不還，大陸經銷商就拿藥品給
我抵債……我是一次結算抵債，再先後寄回來，我真的不懂藥品
輸入相關法律」云云。其選任辯護人辯稱略以：上訴人所輸入之
藥品係經主管機關核准在國內使用、買賣，僅觸犯藥事法第三十
九條第一項之規定，應依同法第九十二條第一項處以行政罰等語
。經綜合調查證據之結果，認係卸責之詞，不足採信，或不足為
上訴人有利之認定，分別在判決內加以指駁，並說明其證據取捨
及判斷之理由。且敘明上訴人行使偽造私文書之行為，與起訴之
事實具有想像競合之一罪關係，自應併予審理。原判決所為之論
述，俱有卷存證據資料可資覆按，從形式上觀察，並無違背法令
之情形存在。上訴意旨略以：(一)美商輝瑞產品公司、美商美國默
克大藥廠、新加坡商施維雅股份有限公司台灣分公司、瑞典商阿
斯特捷利康公司、英商葛蘭素集團公司、瑞士商赫夫羅氏藥廠出
具之鑑定報告，均屬傳聞證據，亦非業務上之文書，原判決採為
不利上訴人認定之依據，自有適用證據法則不當及理由矛盾之違
法。(二)藥品經主管機關核准進口，既可在國內買賣、使用，即非
禁藥，未經申請許可，擅自輸入，僅得依藥事法第九十二條第一
項科處行政罰鍰，非當然得以同法之製造或輸入禁藥罪相繩。原
判決附表一編號(十)至(十三)所示藥品，均經衛生署核准輸入，應非禁
藥。又同附表所列藥品之成分、規格、性能、製造及要旨、檢驗
規格與方法及有關資料或證件，依常理推斷應與正常獲准輸入之
藥品相符。原判決無視行政院衛生署藥物食品檢驗局九十七年一
月三十日藥檢壹字第０九七０００一一號檢驗報告書所記載之檢
驗結果，遽認上揭藥品均屬禁藥，自有理由不備之違誤。(三)原判
決附表一之物品，經檢驗結果，認定其主要成分與衛生署許可證
核可之藥品相符。而一般藥品之保存期限約為三至五年，因第一
審法院未及時予以調查，致相關藥品因逾有效期限而無法區別真
偽，且未見檢察官舉證說明，依罪疑有利被告之原則，應認均屬
真品。又原判決以是否經由原廠製造或授權而製造為偽藥之判斷
標準，是否適法，難謂無疑。原判決認定上揭附表一編號(一)至(九)
、(十二)所示藥品為偽藥，亦有違證據法則及理由不備之違法。(四)原
判決認定上訴人之犯罪時間，係自八十九年五月九日前數日起至
九十年五月九日前數日止，惟於理由內並未詳細說明其憑以認定
之證據，又臆測上訴人明知為偽藥、禁藥而販賣，復未敘明上訴
人所犯二罪之關聯性，一併諭知上訴人共同連續輸入偽藥、禁藥
罪，均有適用法則不當之違誤云云。惟按九十二年一月十四日修
正，同年九月一日起施行之刑事訴訟法第一百五十九條第一項，
固規定被告以外之人於審判外之言詞或書面陳述，除法律有規定
者外，不得作為證據。然同日施行之刑事訴訟法施行法第七條之
三明定中華民國九十二年一月十四日修正通過之刑事訴訟法施行
前，已繫屬於各級法院之案件，其以後之訴訟程序，應依修正刑
事訴訟法終結之。但修正刑事訴訟法施行前，已依法定程序進行
之訴訟程序，其效力不受影響。本件美商輝瑞產品公司、美商美
國默克大藥廠、新加坡商施維雅股份有限公司台灣分公司、瑞典
商阿斯特捷利康公司、英商葛蘭素集團公司、瑞士商赫夫羅氏藥
廠所出具之鑑定報告，查係於訴究上訴人犯行之時所提出之書面
佐證資料，均係在上揭修法之前，依當時之法定程序所為，且經
第一審法院於修正刑事訴訟法施行前之九十二年三月十九日依法
踐行調查程序，將上揭鑑定報告向上訴人提示並告以要旨及詢以
有何意見（第一審卷(一)第一一０至一一三頁），已給予上訴人充
分辯解機會，依上開規定，其證據能力不因上開修正刑事訴訟法
實施而受影響，自得作為上訴人之論罪憑據，原審依法踐行調查
程序後，於判決內詳敘如何有證據能力之旨（理由欄壹、四），
採為認定犯罪事實之依據，並無違法。次按證據之取捨與證據之
證明力如何，均屬事實審法院得自由裁量、判斷之職權；苟其此
項裁量、判斷，並不悖乎通常一般之人日常生活經驗之定則或論
理法則，又於判決內論敘其何以作此判斷之心證理由者，即不得
任意指摘其為違法。而藥事法第二十二條第一項所稱之禁藥，不
以毒害藥品為限，其未經核准擅自輸入之藥品，亦屬禁藥之一種
。又藥事法第二十二條第二款所稱「未經核准擅自輸入之藥品」
，依同法施行細則第六條規定，係指該藥品「未曾由中央衛生主
管機關依本法第三十九條規定核發輸入許可證者」而言；修正前
同法第三十九條第一項規定：「製造、輸入藥品，應將其成分、
規格、性能、製法之要旨，檢驗規格與方法及有關資料或證件，
連同標籤、仿單及樣品，並繳納證書費、查驗費，申請中央衛生
主管機關查驗登記，經核准發給藥品許可證後，始得製造或輸入
。」藥品是否曾由中央衛生主管機關核准輸入，仍應視其成分、
規格、性能、製法併同標籤、仿單及樣品等項，與前所核發之藥
品輸入許可證是否相同為斷；非謂藥品一經核准輸入，不問與該
藥品輸入許可證查驗登記之內容是否相同，即可逕認嗣後未經核
准而擅自輸入相同品名之藥品，均非藥事法第二十二條第二款所
指之禁藥。再刑事訴訟法第三百零八條固規定，有罪之判決書應
記載犯罪事實，惟該條文所稱之犯罪事實，係指符合犯罪構成要
件之具體社會事實，如犯罪之時間、地點、手段以及其他該當於
犯罪構成要件而足資認定既判力範圍之具體社會事實而言。至於
其他之事項，如非構成犯罪事實之要素，而與犯罪構成要件、特
定犯罪事實之同一性無關者，即非屬前揭法條所規定應記載之犯
罪事實，既不屬於必要記載之事項，未於理由內為不必要之說明
，亦無理由不備之違法。查原判決就上訴人如何明知輸入之藥品
為偽藥或禁藥，所為輸入之藥品，均係經主管機關核准在國內使
用、買賣，非屬偽藥或禁藥之辯解，究竟如何不足採信，已逐一
指駁綦詳（理由欄貳、二(六)(七)）。未採行政院衛生署藥物食品檢
驗局九十七年一月三十日藥檢壹字第０九七０００一一號檢驗報
告書所記載之檢驗結果為有利上訴人之認定，核於證據法則並無
相違，亦無適用法則不當或理由不備之違法。上訴意旨(一)(二)(三)(四)
徒憑己見，就原判決已說明之事項或屬原審採證認事職權之行使
，任意指摘，殊非適法之上訴第三審理由。至其餘上訴意旨，則
係對事實審法院採證認事職權行使及與犯罪構成要件無關之事項
，重為事實或細節上之爭執，亦非合法之上訴第三審理由。衡以
上述之說明，應認其上訴違背法律上之程式，予以駁回。
據上論結，應依刑事訴訟法第三百九十五條前段，判決如主文。
中    華    民    國  九十八  年    四    月   十六   日
                      最高法院刑事第十二庭
                          審判長法官  黃  一  鑫
                                法官  張  春  福
                                法官  林  勤  純
                                法官  李  錦  樑
                                法官  陳  國  文
      本件正本證明與原本無異
                                      書  記  官
中    華    民    國  九十八  年    四    月  二十四  日
                                                      K


司法院資訊處製作；財團法人民間司法改革基金會備份。
